臺灣臺北地方法院民事判決
110年度訴字第6488號
原      告  林佳穎  

被      告  鄭宇航    住臺北市○○區○○○路0段00號0樓                        之0
訴訟代理人  陳介安律師 
上列當事人間請求返還不當得利事件，本院於中華民國111年4月
6日言詞辯論終結，判決如下：
    主  文
原告之訴及假執行之聲請均駁回。
訴訟費用由原告負擔。
    事實及理由
一、原告主張：被告於民國108年2月間某日，將其所申辦之中華
    郵政股份有限公司帳號000-00000000000000號帳戶（下稱系
    爭帳戶）網路銀行帳號權限及密碼交付與真實姓名、年籍不
    詳之「夏小姐」，及其所屬詐欺集團成員使用。嗣該詐欺集
    團成員取得系爭帳戶後，於108年7月15日，由詐欺集團成員
    以交友應用程式「SOUL」並自稱「李誠皓」與原告聯繫，佯
    稱網路交友，取得原告信任後再以父親住院、房子裝修等理
    由，向原告借貸，原告遂依「李誠皓」之指示，在附表所示
    之時間匯款共計新臺幣（下同）170萬6,250元至被告系爭帳
    戶內，再由大陸地區速誠網絡科技有限公司（下稱速誠公司
    ）兌換成人民幣後匯到「李誠皓」指定之中國大陸帳戶內。
    系爭帳戶雖非被告提供予詐騙集團使用，但兩造間無何法律
    關係存在，原告所受170萬6,250元之損害，與被告系爭帳戶
    受有170萬6,250元之利益，均係基於詐騙集團詐欺原告之侵
    權行為，自屬權益侵害型之不當得利，且原告受有損失與被
    告受有利益有因果關係存在。爰依民法第179條規定，請求
    被告返還170萬6,250元並加計法定遲延利息之不當得利。並
    聲明：㈠被告應給付原告170萬6,250元，及自起訴狀繕本送
    達翌日起至清償日止，按週年利率5％計算之利息。㈡願供擔
    保，請准宣告假執行。
二、被告則以：伊任職於寬越國際有限公司（下稱寬越公司），
    因業務關係與大陸廠商多有往來，因而結識任職於速誠公司
    之「夏小姐」，速誠公司從事大陸電商網路代購代付服務，
    嗣「夏小姐」表示有意借用被告系爭帳戶處理業務，因被告
    熟悉速誠公司之業務內容，且與「夏小姐」認識配合約10年
    ，也有去廣州見過「夏小姐」1、2次面，「夏小姐」有時候
    會在大陸地區幫伊驗貨，伊基於商誼遂同意出借系爭帳戶；
    原告是因有付款需求主動委請速誠公司協助匯款，速誠公司
    員工亦有詢問原告匯款資金隻用途並提醒原告勿受騙，本件
    速誠公司及被告均已善盡防止詐欺之能事，並無幫助詐欺之
    犯意等語等語，資為抗辯。並聲明：㈠原告之訴及假執行之
    聲請均駁回。㈡如受不利判決，願供擔保，請准宣告免為假
    執行。
三、兩造不爭執事項如下（本院卷第101至102頁，依判決格式文
    字用語修正）：
  ㈠系爭帳戶為被告所申辦，被告有於108年2月間將系爭帳戶之
    網路銀行帳號及密碼交付與「夏小姐」。
  ㈡原告有透過大陸地區速誠公司要求代為匯款，並於如附表時
    間，分9次將款項共170萬6,250元之款項匯至系爭帳戶內。
    再由速誠公司兌換成人民幣後匯到「李誠皓」指定之中國大
    陸帳戶內。
  ㈢原告有對被告提起詐欺之刑事告訴，經臺灣臺北地方檢察署
    檢察官110年度偵字第17996號不起訴處分，並經原告聲請再
    議後，經臺灣高等法院檢察署110年度上聲議字第5908號駁
    回再議確定。
四、得心證之理由：
    原告主張於附表所示之時間匯款共計170萬6,250元至被告系
    爭帳戶內，有相關轉帳之歷史交易清單為佐（本院卷第111
    至129頁），為被告所不爭執，業如前述，堪予採信。原告
    主張被告於系爭帳戶之170萬6,250元，係無法律上原因受有
    利益，原告因此受有損害，依民法第179條規定，請求返還
    不當得利等語，為被告所否認，並以前揭情詞置辯。經查：
  ㈠按不當得利返還請求權，須以當事人間之財產損益變動，即
    一方受財產上之利益，致他方受財產上之損害，無法律上之
    原因，為其成立要件。而一方基於他方之給付受有利益，是
    否「致」他方受損害，應取決於當事人間是否存有給付目的
    及給付關係而定。在指示人依補償關係指示被指示人將財產
    給付領取人之指示給付關係，其給付關係係存在於指示人與
    被指示人及指示人與領取人之間；至於被指示人與領取人間
    ，因領取人係基於其與指示人之對價關係，由指示人指示被
    指示人向領取人為給付，該二人間僅發生履行關係，而不發
    生給付關係。此際被指示人係處於給付過程之中間人地位，
    依指示人之指示，為指示人完成對領取人為給付目的之行為
    ，初無對領取人為給付之目的。因此，指示人指示被指示人
    將財產給付領取人後，倘其補償關係所由生之契約關係不存
    在（如不成立、無效、被撤銷或解除），被指示人只能向指
    示人行使不當得利返還請求權，而不得向非「致」其財產受
    損害之受領人請求（最高法院109年度台上字第2508號判決
    意旨參照）。
  ㈡原告認遭詐騙於匯款至系爭帳戶，並報警對被告提起幫助詐
    欺刑事告訴；然查，原告係與自稱為「李誠皓」之人聯繫後
    ，決定貸與款項並主動匯款至大陸地區，因而委請速誠公司
    匯款，而速誠公司於代為匯款前，實有一再確認原告匯款之
    用途，經原告告以「李誠皓」係其有婚約之男友，款項是房
    屋裝修等之支出等情，速誠公司並提醒原告切勿受騙後，原
    告向速誠公司擔保自行承擔一切後果與速誠公司無涉，速誠
    公司即依照原告之指示代為匯款乙情，亦有卷內之通訊軟體
    對話紀錄、原告簽具之切結書各1份等在卷可參（本院卷一
    第31頁、73至83頁）。而被告任職於寬越公司已久，業經其
    提出被告之勞工退休金個人專戶資料、寬越公司之經濟部商
    工登記公示資料查詢服務、寬越公司與大陸地區之廣州新動
    力皮具有限公司之採購合約書3份、報關資料、採購單及速
    誠公司之網路頁面等在卷可稽（本院卷第145至170頁），足
    認被告於108年間確實任職於與大陸地區有業務往來之寬越
    公司，且速誠公司確實為大陸地區從事淘寶等大陸地區電商
    代購代付款、支付寶等支付工具代儲值等業務之正常營運公
    司，應堪認定。
  ㈢原告匯款原因係遭自稱「李誠皓」之人所指示為借款之交付
    ，而被告係將系爭帳戶供速誠公司之李小姐使用，以從事業
    務往來，速誠公司於原告匯款前一再確認原告匯款用途提醒
    原告勿受騙，業如前述。復經本院調取系爭帳戶交易明細，
    原告確有匯入系爭帳戶款項，然匯入後並未立即遭提領等情
    ，衡與一般提供詐騙集團使用之帳戶交易旋遭車手提領之情
    ，顯非相同（本院卷第109至129頁）；則被告確長期自臺灣
    地區與大陸地區速誠公司頻繁往來，因知悉非涉不法而交付
    系爭帳戶供匯款，且速誠公司收受款項亦再三確認原告並非
    遭受詐欺無訛。從而，原告係依自稱為通訊軟體自稱「李誠
    皓」之人之只是匯款，被告並非提供系爭帳戶予詐騙集團使
    用，而系爭帳戶收受原告匯款後，再透過速誠公司轉匯至自
    稱「李誠皓」所述之大陸地區帳戶，則原告與被告間並無給
    付關係，原告與上開自稱自稱「李誠皓」之人之借貸契約關
    係縱為詐騙而不存在，原告亦應僅得向指示人即自稱「李誠
    皓」之人請求返還無法律上原因所受之利益，而自不得向被
    告主張之。
  ㈣綜上，原告並未舉證被告係將系爭帳戶係提供予詐騙集團使
    用，原告係依訴外人指示將如附表所示之匯款匯至系爭帳戶
    ，再透過速誠公司將款項自系爭帳戶轉匯至自稱「李誠皓」
    所述之大陸地區帳戶，則兩造間自始並無給付關係，如前所
    論，原告自不得依不當得利法律關係請求被告返還款項。
五、從而，原告依民法第179條規定，請求被告給付原告170萬6,
    250元，及自起訴狀繕本送達翌日起至清償日止，按週年利
    率5％計算之利息，為無理由，應予駁回。原告之訴既經駁回
    ，其假執行之聲請失所依據，應併予駁回。
六、本件事證已臻明確，兩造其餘攻擊防禦方法及所提證據，經
    本院審酌後，認均不足以影響判決之結果，爰不逐一詳予論
    駁，併此敘明。
七、訴訟費用負擔之依據：民事訴訟法第78條。
中　　華　　民　　國　　111 　年　　5 　　月　　13　　日
                  民事第二庭  法  官  林怡君
以上正本係照原本作成。
如對本判決上訴，須於判決送達後20日內向本院提出上訴狀。如
委任律師提起上訴者，應一併繳納上訴審裁判費。
中　　華　　民　　國　　111 　年　　5 　　月　　13　　日
                              書記官  陳俐妙 
附表：
編號 匯款時間 金額/新臺幣 1 108年10月8日下午3時55分 22萬1,000元 2 108年10月22日上午11時58分 28萬7,950元 3 108年10月25日下午12時14分 26萬5,800元 4 108年10月29日下午2時7分 17萬7,200元 5 108年11月5日上午10時45分 11萬9,610元 6 108年11月5日下午1時22分 14萬6,190元 7 108年11月7日上午10時15分 22萬1,500元 8 108年11月11日上午10時41分 13萬3,500元 9 108年11月11日上午10時46分 13萬3,500元 合計  170萬6,250元